【裁判字號】    95,裁,2442
【裁判日期】    951031
【裁判案由】    綜合所得稅
【裁判全文】
最  高  行  政  法  院  裁  定
                                     95年度裁字第02442號
上  訴  人  甲○○
被 上訴 人  財政部臺北市國稅局
代  表  人  乙○○
上列當事人間因綜合所得稅事件，上訴人不服中華民國94年7月8
日臺北高等行政法院94年度簡字第106號判決，提起上訴。本院裁
定如下：
    主  文
上訴駁回。
上訴審訴訟費用由上訴人負擔。
    理  由
一、按對於適用簡易程序之裁判提起上訴或抗告，須經本院許可
    ，且該許可以訴訟事件所涉及之法律見解具有原則性者為限
    ，行政訴訟法第235條定有明文。所謂具有原則性，係指該
    事件所涉及之法律見解，有統一法律解釋之必要者而言。
二、上訴人上訴意旨略謂：查上訴人配偶於民國（下同）85年以
    新臺幣（下同）9,200,000元取得系爭房地，房屋及土地價
    款分別為4,420,000元及4,780,000元，此有購入時取得之原
    始憑證足參；91年因上訴人配偶無力履行債務，故遭高雄地
    方法院以7,300,000元之價格強制拍賣售出系爭房地，是以
    上開拍賣之結果已然形成上訴人之實質損失1,900,000元。
    且依常理判斷，對持有6年時間之房屋而言，理應隨著持有
    時間之增加而增提折舊致折損其價值(是以有為營利事業提
    列折舊所訂定固定資產耐用年數表以供遵循)，然若依被上
    訴人之認定，系爭房屋價值不但未予減損，反而大幅度漲價
    (漲價幅度達45%)，顯與常情相違；更難以令上訴人理解的
    是，系爭土地之價值理應隨著地方之發展及經濟成長而增加
    其價值，惟從被上訴人之認知及上表之比較可知，系爭土地
    價值不僅未有絲毫增值，反倒鉅額減損3,930,000元（跌幅
    達82%），此與市場不動產價值行情相距甚遠，是以，被上
    訴人依據法院之不動產權利移轉證書作為判斷上訴人有無財
    產交易所得之依據，顯有違誤，原審據此作為判決之依據，
    亦有違背經驗法則之判決違背法令。而區分土地及房屋交易
    損益，理應參照營利事業所得稅查核準則第32條第3款之規
    定，以推定房屋出售之價格，始稱適法；而地方法院之不動
    產權利移轉證書上所載之房屋及土地價格，其目的尚非為課
    稅目的而記載，實不應以此作為所得稅核課之依據。況原審
    雖以法院製發之不動產權利移轉證書作為房地出售價格認定
    之標準，卻未予陳明應予採用之理由。又上訴人主張倘依被
    上訴人之核定，則房屋並未隨著折舊之減損而降低價值，反
    有四成以上之升值，而土地理應隨著地方之發展致增加價值
    ，惟卻反倒價值減損八成之多云云，原審亦未予論述本項重
    要邏輯，此等均有判決不備理由之違法，爰請求廢棄原判決
    。
三、被上訴人則以：按對於簡易訴訟程序之高等行政法院判決，
    當事人固得依法向最高行政法院提起上訴，但須經最高行政
    法院之許可，且此項許可，以訴訟事件所涉及之法律見解具
    有原則性者為限，此觀行政訴訟法第235條規定自明；所謂
    訴訟事件涉及之法律見解具有原則性，係指該事件涉及之法
    律問題意義重大，而有加以闡釋必要之情形而言。本件上訴
    人之上訴理由，核屬原審取捨證據認定事實之問題，並無所
    涉及之法律見解，具有原則性上之重要情事。上訴人提起上
    訴難謂合法等語，資為抗辯。
四、原判決以：按「財產或權利原為出價取得者，以交易時之成
    交價額，減除原始取得之成本，及因取得、改良及移轉該項
    資產而支付之一切費用後之餘額為所得額。」行為時所得稅
    法第14條第1項第7類第1款定有明文。又「個人出售房屋，
    如能提出交易時之成交價額及成本費用之證明文件者，其財
    產交易所得之計算，依本法第14條第1項第7類規定核實認定
    ；其未申報或未能提出證明文件者，稽徵機關得依財政部核
    定標準核定之。」亦為同法施行細則第17條之2所明定。另
    「91年度個人出售房屋未申報或已申報而未能提出證明文件
    之財產交易所得標準；一、直轄市部分：… (二)高雄市：
    依房屋評定現值之16%計算。」亦經財政部92年2月7日台財
    稅第0920450353號函釋在案。查上訴人之配偶於85年以9,20
    0,000元購買高雄市○○區○○路178號21樓之2及176號6樓
    房屋及坐落基地，其中房屋之購入價格為4,420,000元，嗣
    前開房屋及坐落基地經臺灣高雄地方法院強制執行結果以7,
    300,000元拍定，而前開房屋之拍賣價格為6,450,000元等情
    ，有上訴人提出之房地買賣契約書及臺灣高雄地方法院不動
    產權利移轉證書附原處分卷可證，並為上訴人所不爭，堪信
    為真實，足證上訴人出售前開房屋並無虧損甚明。故被上訴
    人以上訴人未能提出證明文件按當年度房屋現值之16%計算
    ，核定上訴人之配偶出售前開房屋之財產交易所得為265,92
    0元及14,695元，併課上訴人當年度綜合所得稅，並無不合
    。又上訴人雖以4,780,000元購入前開房屋基地，嗣僅以850
    ,000元拍賣售出該土地，惟依行為時所得稅法第4條第1項第
    16款第1目及同法施行細則第8條之4等規定，其出售前開土
    地之交易所得既免繳納所得稅，如有交易損失，亦不得扣除
    ，故上訴人執稱依常情房地均一併買賣，本件房地買賣實際
    為虧損，並無所得云云，尚不足採。另查營利事業所得稅查
    核準則第32條第3款規定，係指營利事業與地主合建分成、
    合建分售土地及房屋或自行以土地及房屋合併銷售時，其房
    屋款及土地款未予劃分時始有適用，核與本案情形不同，且
    本件已得劃分房屋款及土地款，亦無該規定之要件不符。綜
    上所述，被上訴人以上訴人之配偶91年度有出售前開房屋之
    交易所得合計280,615元，併課上訴人當年度綜合所得稅，
    並無違誤，復查、訴願決定遞予維持，俱無不合等情，均已
    詳予論述，維持原處分及訴願決定，而駁回上訴人在原審之
    訴，其所適用之法規與該案應適用之現行法規並無違背，與
    解釋判例，亦無牴觸，並無所謂原判決有違背法令之情形。
    本件上訴人所主張之前揭理由，並無統一法律解釋之必要性
    ；而上訴人仍據之，對於適用簡易程序之原判決提起上訴，
    揆諸前揭規定及說明，顯無所涉及之法律見解，具有原則上
    之重要情事，其所提起上訴，不合首揭規定，不應許可，其
    上訴難謂合法，應予駁回。
五、依行政訴訟法第249條第1項前段、第104條、民事訴訟法第
    95條、第78條，裁定如主文。
中    華    民    國    95    年    10    月    31    日
                  第一庭審判長法  官  葉  振  權
                              法  官  陳  秀  美
                              法  官  劉  鑫  楨
                              法  官  梁  松  雄
                              法  官  劉  介  中
以  上  正  本  證  明  與  原  本  無  異
中    華    民    國    95    年    11    月    2     日
                              書記官  吳  玫  瑩


司法院資訊處製作；財團法人民間司法改革基金會備份。
